臺灣臺中地方法院刑事判決　　　　　　　　　　　　九十三年度易字第一三五號
　　公　訴　人　臺灣臺中地方法院檢察署檢察官
　　被　　　告　子○○
右列被告因贓物案件，經檢察官提起公訴（九十三年度偵字第二三０九四號），本院
判決如左：
    主  文
子○○故買贓物，累犯，處有期徒刑參月，如易科罰金，以參佰元折算壹日。
    事  實
一、子○○於民國九十二年十一月二十五日，明知癸○○及庚○○所交付之汽車ＣＤ
    音響（即辛○○所有車牌號碼Ｙ二─六五五八號自用小客車內於同日十一時零五
    分許遭竊之汽車音響）及ＣＤ換片箱（不詳被害人所有遭竊之物）係贓物，竟於
    臺中市○○路與北屯路口附近之公園，向癸○○、庚○○以新臺幣（下同）二千
    元之價格買受。
二、案經臺中市警察局第四分局報請臺灣臺中地方法院檢察署檢察官偵查起訴。
    理  由
一、認定犯罪事實所憑的證據名稱與理由：
  (一)被害人辛○○於警、偵訊之陳述。
  (二)目擊證人徐忠勝於警、偵訊之證述。
  (三)證人即查獲警員戊○○、丁○○於偵訊及本院審理時之證述。
  (四)同案被告癸○○、庚○○於警、偵訊之供詞。
  (五)被害人辛○○之贓物領具、買賣讓渡書二份、現場圖一份、搜索扣押筆錄一份、
    職務報告書一份為證。
二、對於被告辯解之判斷：
  (一)被告雖辯稱：伊於九十二年十一月十五日向癸○○、庚○○購買過一次二組卡帶
    音響盒，每組二千元，支付四千元給他們二人，伊有詢問過該卡帶音響盒是否為
    他們二人所有，他們說是，而且有讓癸○○寫下買賣讓渡書，伊認為已經確保來
    源正當性，第二次即同年月二十五日癸○○與庚○○又拿來出售時，伊沒想那麼
    多，就直接寫買賣讓渡書，伊是信任他們，不知道那是他們偷來的東西，伊經營
    中古車行生意，並沒有固定據點，在報紙上刊登店名「方程式」是伊另外受僱在
    印刷場工作之地址，該處沒有在經營中古車買賣云云。
  (二)經查：
  1.被告於本院審理時業已供稱其係透過多方管道購買中古車後，再以刊登報紙方式
    轉售中古車，如所購買之中古車音響不能使用，才會向音響店或汽車材料行購買
    音響，並未透過刊登報紙之方式單獨購買汽車音響，則被告何以會異於常情地，
    向非經營上開行業之癸○○、庚○○購買本件被害人辛○○遭竊之汽車音響連同
    不詳人士所有遭竊之ＣＤ換片箱，已有可疑。
  2.被告另供稱因為伊出售中古車，音響多半是卡帶式的，客戶會要求要換ＣＤ音響
    ，故伊多半會到音響店或汽車材料行購買ＣＤ音響，換裝整理後再出售，或以折
    價方式折讓給客人，伊共經營中古車行生意約三年，此次是第一次向主動前來兜
    售之癸○○與庚○○購買，因為該段期間伊所出售之中古車行情利潤不高，若去
    購買新的汽車音響顯然不符合成本等情。然被告既已經營中古車行買賣長達三年
    ，且所收購之中古車又多半為卡帶式音響，顯然其先前經常向音響店或汽車材料
    行購買ＣＤ音響，當知一般音響行情若干，何以會異於平常情況，向個人兜售之
    癸○○、庚○○購買？且又何以於審判長先前訊問時，供稱「（你認為你收購舊
    音響有符合市價？）我認為向他買有偏高。」之語？依被告職業經驗，當無可能
    不知癸○○、庚○○所兜售之ＣＤ音響及換片箱是否符合一般收購舊音響之行情
    ，乃竟又於嗣後供稱「因為該二次中古車超過二十年，若去買新的與成本不合」
    ，意謂向癸○○、庚○○所購買之ＣＤ音響及換片箱應當較為便宜才予購買，卻
    又於先前訊問時，反供述向癸○○、庚○○所購買之音響較貴之語。其前後供述
    明顯不一，漏洞百出至明。
  3.況依癸○○、庚○○偵訊所述，其等只有於九十二年十一月十五日及二十五日出
    售被告二次音響，核與被告所供固屬相符。然被告於警詢時曾供稱：「（你是否
    質疑為何癸○○二人賣你如此便宜．．．？）我有質疑，癸○○有簽讓渡書」等
    語，於九十二年十二月二十三日偵訊時亦供陳：「（癸○○他們第二次拿汽車音
    響去賣你時，你有否問他們來源？）我當時有質疑，我向他們說不要拿像第一次
    那樣之汽車音響來賣」等詞，業均已自白有懷疑癸○○、庚○○於九十二年十一
    月二十五日所出售之汽車音響來源已有問題。且，依被告迭自警、偵訊及本院審
    理時供稱：因為九十二年十一月十五日癸○○、庚○○自其等所駕駛之自用小客
    車內拔下音響出售，當時有測試沒有問題，當場簽下買賣讓渡書，並支付四、五
    千元予他們，第二次就沒有再測試，他們說是朋友委託出售的，伊是信任他們，
    就沒再測試，直接簽寫買賣讓渡書，並直接交付四千元予他們二人等情。然經本
    院再質以「你都與癸○○約在北屯公園，你沒有確認可否使用前，為何付錢？」
    時，則稱「因為第一次可以用，第二次我看是新的，也相信他才買」；再質以「
    如果查扣的物品，是不能用的，你沒有測試過，你會以多少錢買？」時，則稱「
    我就不會買」等情。可見被告第二次向癸○○、庚○○購買該汽車音響及換片箱
    時，並未經過測試，即不知其性能如何，參諸其前亦供稱前收購之中古車音響多
    半壞掉，本案遭警員查扣之一整箱音響多半也都是壞掉不能使用或需花費高額修
    理費用等情。被告何以會在尚未確認該音響仍否使用前，即與癸○○簽立買賣讓
    渡書，甚至付出四千元代價，以被告直承經營中古車生意利潤不高、且如明知購
    買之音響是不能使用即不會購買之心態下，其仍在未做任何確認前，即率而向癸○○、庚○○購買，其辯稱不知情為贓物云云，顯然可疑。
  4.再者，被告於警詢時復供稱其經營中古車生意之店面在臺中市○○○路一二三號
    前面，店名叫「方程式」，因為癸○○他們說路不熟，故未約在該店內交易等情
    ，於本院審理時復自行提出名片及報紙廣告各一紙，均記載「方程式」之店面名
    稱，名片上且有「中古車買賣  代步車收購  汽機車貸款  專業鑑價」等字樣。
    顯然被告於本院審理時供稱「方程式」並非伊店面，全與中古車買賣無關一情，
    即無可採。而依被告、癸○○、庚○○所述，其等第一次及第二次之交易地點均
    為臺中市○○路與文心路附近之北屯公園。如被告確實信任癸○○、庚○○所兜
    售之汽車音響，其來源係正當合法並無疑慮，何故第二次見面仍約在上址，而不
    約在被告店面抑或其所稱之崇德六路、崇德五路等兜售中古車之地點、甚至其位
    於永定路住處？顯見被告當為避免其收贓行徑遭人發覺，而未向癸○○、庚○○
    透露其住處及工作場地使然。
  5.而據被告供陳第一次向癸○○、庚○○購買時，因為該汽車音響較不好，故於第
    二次買賣時，有告稱不要再拿像第一次那樣的東西來賣，伊看第二次賣的較新，
    是國際牌的，所以才以四千元購買該ＣＤ音響及換片箱，第一次購買價格約在四
    、五千元左右等情。既然被告主觀認為第二次購買之汽車音響較第一次為新，何
    以第二次購買之價格與第一次購買之價格卻係相同或略低（第一次購買四、五千
    元左右，第二次四千元），顯然係知悉第二次癸○○、庚○○兜售之汽車音響及
    換片箱係屬贓物，且外觀尚屬新穎，故在未進一步測試確認前，即以與第一次購
    買價格相同或略低之四千元低價購買，堪以認定。
  6.綜上所述，被告前後供述明顯不一，互有矛盾瑕疵之處，其辯解為本院所不足採
    。其有明知癸○○、庚○○所持以兜售汽車音響及換片箱係屬來源不明贓物，擅
    予四千元低價予以故買之犯行至明。
  7.至被告雖坦承於九十二年十一月二十五日除向癸○○、庚○○購買汽車音響外，
    同時另購買ＣＤ換片箱，然癸○○於當日僅行竊被害人辛○○、己○○所有汽車
    音響，並未行竊ＣＤ換片箱等情，業據同案被告癸○○、被害人辛○○、己○○
    於警、偵訊時陳述明確。而依被告提供之九十二年十一月二十五日之買賣讓渡書
    ，其上確實有出售ＣＤ換片箱之記載，癸○○、庚○○於警詢雖均供稱其等行竊
    物品悉出售予被告，被告於本院審理時亦供稱查扣之一箱物品（連同前所述之汽
    車ＣＤ音響及換片箱）有的不是一組，伊在警局協助將可配成一組的組件放在一
    起，以供前來認領的被害人指認，但也不見得就是同一組等語，可見癸○○、庚○○持以兜售之ＣＤ換片箱當即其等自不詳被害人處行竊得來而出售予被告無誤
    ，本院不認定係被害人辛○○所有遭竊之物品，而係不詳姓名被害人所有，附此
    敘明。
三、論罪科刑的理由：
  (一)被告所為，係犯刑法第三百四十九條第二項之故買贓物罪。
  (二)被告前曾於八十九年間因贓物案件，經臺灣高等法院臺中分院判處拘役五十六日
    得易科罰金確定，於九十年八月九日易科罰金執行完畢；復於九十年間再度因贓
    物案件，經本院判處有期徒刑三月，得易科罰金確定，九十一年二月六日易科罰
    金執行完畢，有臺灣高等法院被告全國前案紀錄表一紙在卷可佐，其於五年內再
    犯本案有期徒刑以上之罪，為累犯，依刑法第四十七條規定加重其刑。
  (三)爰審酌被告前已有二次故買贓物犯行，詎仍再犯，顯不知悔改，惟考以依現有事
    證能證明者僅其故買乙件汽車ＣＤ音響及換片箱之犯行，不能證明起訴書所載其
    餘犯行（詳後四、所述），且本案汽車音響於被告故買後當日隨即遭警起獲，並
    發還被害人辛○○，被害人辛○○損失不致擴大等一切情狀，量處如主文所示之
    刑，並諭知易科罰金之折算標準。
四、公訴人雖認被告另涉犯故買如附表(一)所示其餘汽車音響、ＣＤ換片箱及液晶螢幕
    等贓物之罪嫌。然為被告堅詞否認，辯稱：伊除向癸○○、庚○○於九十二年十
    一月十五日、二十五日購買過二次共四件音響外，並未再購買其餘音響，而警員
    當場查扣之音響是因為警察說要查扣的，但那箱裡面有部分是伊自收購之中古車
    上面拆下來的，有的還沒有測試，有的壞掉不能使用等詞。經查，癸○○、庚○○雖於警詢時均一致坦承查獲時在派出所內查扣之全部贓物，均為伊等所竊取，
    然經警員請其等供出分別在何時、何地點行竊車輛內汽車音響等物，則均表示忘
    記了，只記得九十二年十一月二十五日有行竊過二件，末於警員逐一詢問是否行
    竊己○○、乙○○、丙○○、壬○○、辛○○、甲○○所有車輛內汽車音響時，
    方予供稱確有其事等情。觀其等警詢筆錄，對於是否行竊己○○等人以外之其餘
    如附表(二)所示車輛內之汽車音響及物品，均付之闕如。而於嗣後之偵訊時則均提
    及其等僅有行竊九十二年十一月二十五日二件竊盜案（並非十六件），在臺中市
    ○○路與公益路口竊取之汽車音響（即被害人辛○○所有）即是持往被告處變賣
    ，另外在庚○○車內扣得之汽車音響則尚未變賣而為警查獲等情。與被告於本院
    審理時所供上情大致相符。雖癸○○於本院九十三年易字第二八六號竊盜案件行
    準備程序時對於如附表(二)所示竊盜犯行均予認罪（參偵卷第二三四頁筆錄），然
    癸○○除涉犯本案竊盜外，另有竊取多人所以財物，其希冀藉由認罪免訴訟程序
    之勞費而坦承犯行，並求得較為輕度之刑責，不難想像。況其雖認罪如附表(二)所
    示全部竊盜犯行，惟並未供出其所行竊之物品悉出售予被告。而經本院屢次傳訊
    癸○○、庚○○到庭亦均不到庭應訊，是癸○○於上開案件審理時雖有認罪，亦
    不足證明被告有收購如附表(一)全部贓物之犯行。而如附表(一)所示物品雖均遭被害
    人等人領回，然依承辦警員戊○○、丁○○於本院審理時所證稱：根據同事清查
    本轄區及其他轄區內有被害人報案的，就通知他們前來認領，也有被害人看到新
    聞報導而來領回的，但伊等均是根據被害人認領，無法確認被害人領回的是否確
    實為他們所有等詞。且依證人丁○○於本院審理時所證稱，偵辦本案者有同事四
    、五人，如附表(一)表格何人製作則不清楚，但確實根據查扣物品來做，清點時有
    將扣案物品擺在桌上，音響連同ＣＤ換片箱總共十八臺，附表(一)所示物品為何只
    列十六臺，那是因為有的可以湊成一組，有的不行，型號也不同，所以可湊成一
    組的就寫成一臺，當時伊等也很費神地不知如何寫才好，在庚○○車上扣得之音
    響也寫在裡面等情。可見當時查扣音響含ＣＤ換片箱共十八組之情況甚為混亂，
    無從辨別究竟是否屬於同一組，僅憑被害人個人之判斷及記憶，並未進而提出證
    明文件，其等認領是否全然正確無誤，並非無疑。自難僅憑癸○○、庚○○於警
    詢時坦認在被告處查扣之贓物悉為其等所竊，據以認定被告除故買被害人辛○○
    所有汽車音響外，另有向癸○○、庚○○故買如附表(一)所示其餘汽車音響等情。
    是被告此部分故買贓物犯行犯罪不能證明，本應依法為無罪判決之諭知，然公訴
    人以此部分與前開已成罪部分具有連續犯之裁判上一罪關係，基於審判不可分法
    理，本院不另為無罪之諭知。
五、適用的法條：
  (一)刑事訴訟法第二百九十九條第一項、第三百十條之一第一項。
  (二)刑法第三百四十九條第二項、第四十七條、第四十一條第一項前段。
  (三)罰金罰鍰提高標準條例第一條前段、第二條。
中      華      民      國      九十三      年      七    月    三十    日
                                        審判長法  官  張靜琪
                                              法  官  王世華
                                              法  官  賴妙雲
右正本證明與原本無異。
如不服本判決，應於送達後十日內向本院提出上訴狀 （須附繕本） ，上訴於台灣高
法院台中分院。
                                              書記官
中      華      民      國      九十三      年      七    月    三十    日
附錄論罪科刑法條
刑法第三百四十九條第二項：
第  349 條  收受贓物者，處三年以下有期徒刑、拘役或五百元以下罰金。
            搬運、寄藏、故買贓物或為牙保者，處五年以下有期徒刑、拘役或科或
            科一千元以下罰金。
因贓物變得之財物，以贓物論。
